臺灣桃園地方法院刑事判決　　　　　 100年度審訴字第2156號
公　訴　人　臺灣桃園地方法院檢察署檢察官
被　　　告　羅世康
　　　　　　蔡豐光
上列被告因誣告案件，經檢察官提起公訴（100年度偵字第10287
號），被告於準備程序進行中為有罪陳述，經本院合議庭裁定由
受命法官獨任進行簡式審判程序，判決如下：
    主      文
羅世康意圖他人受刑事處分，向該管公務員誣告，累犯，處有期
徒刑月；緩刑年。
蔡豐光意圖他人受刑事處分，向該管公務員誣告，處有期徒刑
月。
    事實及理由
一、被告所犯之罪，為死刑、無期徒刑、最輕本刑3 年以上有期
    徒刑或高等法院管轄第一審案件以外之罪，而被告於本院準
    備程序進行中，就被訴事實為有罪之陳述，經本院告知簡式
    審判程序意旨，並聽取公訴人及被告之意見後，依刑事訴訟
    法第273條之1第1項之規定，裁定依簡式審判程序審理。
二、犯罪事實：
    羅世康前於民國88年間，因偽造文書案件，經本院以93年度
    桃簡字第855號判決判處有期徒刑6月確定，於94年6 月13日
    易科罰金執行完畢。詎仍不知悔改，其與蔡豐光分別為峰聖
    工業有限公司（公司原名為「上和塑膠工業有限公司」，下
    稱峰聖公司）之實際負責人、名義負責人，其明知李藶錦已
    依民國97年1 月14日簽訂之金錢消費借貸契約約定，陸續借
    款予峰聖公司，竟意圖使李藶錦受刑事追訴、處罰，於98年
    7 月23日虛構李藶錦未實際借款給峰聖公司，卻執與峰聖公
    司簽署之金錢消費借貸契約書，向臺灣苗栗地方法院聲請對
    峰聖公司資產強制執行，因而獲取相當於新臺幣（下同）3,
    900,983 元之峰聖公司機械器具等不實情由，向臺灣桃園地
    方法院檢察署誣告李藶錦涉犯詐欺取財罪嫌並提出告訴。蔡
    豐光則明知其曾於97年4月3日之峰聖公司股東同書及相關申
    請文件上簽署，同意將峰聖公司負責人變更為李藶錦，竟意
    圖使李藶錦受刑事追訴、處罰，於98年7 月23日，虛構李藶
    錦未經同意，擅自偽簽其姓名於峰聖公司申請變更登記文件
    上，逕將峰聖公司負責人變更成李藶錦，並以此方式取得蔡
    豐光於峰聖公司之出資額等不實情由，向臺灣桃園地方法院
    檢察署誣告李藶錦涉犯偽造文書罪嫌並提出告訴。嗣上開案
    件經臺灣桃園地方法院檢察署檢察官查明實情後，並無羅世
    康及蔡豐光所指訴之情節，而以98年度偵字第28555 號案件
    對李藶錦為不起訴處分確定。
三、認定被告犯罪所憑之證據：
  (一)被告羅世康及蔡豐光於偵訊、本院行準備程序及審理時之自
    白。
  (二)被害人李藶錦於偵訊時之具結證述，證人蔡佳燕、施寶玉於
    偵訊時之具結證述。
  (三)被告羅世康及蔡豐光於98年7 月23日向臺灣桃園地方法院檢
    察署提出之刑事告訴狀、97年1 月14日金錢消費借貸契約書
    、98年1月6日被告羅世康書立之切結書影本、經濟部中部辦
    公室99年10月6日經中三字第09932656620號書函及附件經濟
    部97年4月3日經授中字第09732029620 號函覆峰聖公司、峰
    聖公司之97年4月3日變更登記申請書、有限公司變更登記表
    及股東同意書、臺灣桃園地方法院檢察署檢察官98年度偵字
    第28555號不起訴處分書各1份。
四、核被告羅世康及蔡豐光所為，均係犯刑法第169條第1項之誣
    告罪。被告羅世康有如上開犯罪事實欄所載之科刑、執行紀
    錄，有臺灣高等法院被告前案紀錄表1 份在卷可稽，其於徒
    刑執行完畢後，5 年內故意再犯本件有期徒刑以上之罪，為
    累犯，應依刑法第47條第1 項加重其刑。另按被告於其所誣
    告之案件經檢察官為不起訴處分確定後自白，因處分確定究
    與裁判確定不同，是其自白仍不得謂非在所誣告之案件裁判
    確以前，仍應適用刑法第172 條之規定，減輕或免除其刑（
    最高法院31年上字第2211號判例及66年度第5 次刑庭庭推總
    會議決議參照）。本件被告羅世康所誣告李藶錦詐欺取財案
    件及被告蔡豐光誣告李藶錦偽造文書案件，業經臺灣桃園地
    方法院檢察署檢察官以98年度偵字第28555 號案件偵查終結
    為不起訴處分確定在案，並非法院以裁判終結，則被告兩人
    於本案偵查時及本院審理時自白犯罪，揆諸前揭判例與最高
    法院決議意旨，仍有刑法第172 條規定之適用，自應依該規
    定減輕其刑，被告羅世康之刑有加重及減輕事由，並依刑法
    第71條第1 項規定先加後減之。爰審酌被告兩人僅因不甘損
    失即意圖李藶錦受刑事處分而使刑事偵查程序妄為開始，並
    使李藶錦無端受刑事訴追之犯罪動機，及其犯罪目的、手段
    ，並斟酌被告兩人均於犯後坦承犯行，李藶錦並未遭檢察官
    提起公訴，所生危害非重，且被告兩人均與被害人達成和解
    ，態度尚可等一切情狀，分別量處如主文所示之刑。另查被
    告羅世康前雖曾於88年間，因偽造文書案件，經本院以93年
    度桃簡字第855號判決判處有期徒刑6月確定，但於94年6 月
    13日易科罰金執行完畢後，5 年內未曾因故意犯罪受有期徒
    刑以上刑之宣告，此有被告羅世康之臺灣高等法院被告前案
    紀錄表在卷可稽。其因一時失慮，致罹刑章，經此偵、審程
    序，當已知所警惕，信無再犯之虞，本院認所宣告之刑以暫
    不執行為適當，併予宣告緩刑3 年，以啟自新。至起訴意旨
    以被告蔡豐光犯後坦承犯行，深表悔悟，並與被害人李藶錦
    達成和解，取得被害人之諒解，有臺灣桃園地方法院檢察署
    100年6月15日訊問筆錄1份及訊問過程影音光碟1片附卷可佐
    ，併請求酌予被告緩刑之宣告乙節，然因被告蔡豐光於97年
    7月16日涉犯刑法第30條第1項、第339條第1項之幫助詐欺取
    財罪，經本院以98年度壢簡字第1736號判決判處有期徒刑 3
    月確定，於99年7月5日易科罰金執行完畢，並於99年8 月22
    日、同年月30日涉犯刑法第320條第1項之竊盜罪，經本院以
    100年度審易字第671號判決分別判處有期徒刑3月、3月，應
    執行有期徒刑5 月確定，現於法務部矯正署桃園監獄執行中
    等情，有被告蔡豐光之臺灣高等法院被告前案紀錄表1 份在
    卷可查，足認其確曾因故意犯罪受有有期徒刑以上刑之宣告
    ，執行完畢後，五年以內因故意犯罪受有期徒刑以上刑之宣
    告，核與緩刑之要件不符，本院自無從予以審酌，併此敘明
    。
五、應適用之法條：
    刑事訴訟法第273條之1第1項、第299條第1項前段、第310條
    之2、第454條第1項，刑法第169條第1項、第172條、第47條
    第1項、第74條第1項第2款。
六、如不服本判決，應於判決送達後10日內向本院提出上訴狀（
    應附繕本），其未敘述上訴理由者，應於上訴期間屆滿後20
    日內補提理由書狀於本院，上訴於臺灣高等法院。
本案經檢察官高文政到庭執行職務。
中    華    民    國   100    年    11    月    24    日
                  刑事庭    法  官  黃翊哲
以上正本證明與原本無異。
                            書記官  林宜亭
中    華    民    國   100    年    11    月    24    日
附錄本案論罪科刑法條：
中華民國刑法第169條
（誣告罪）
意圖他人受刑事或懲戒處分，向該管公務員誣告者，處7年以下
有期徒刑。
意圖他人受刑事或懲戒處分，而偽造、變造證據，或使用偽造、
變造之證據者，亦同。